---
title: "multi_linear_reg_alex"
author: "alexandre"
date: "2023-11-29"
output: html_document
---

```{r setup, include=FALSE}
knitr::opts_chunk$set(echo = TRUE)
```

## Importation et modification des données

On va également enlever les données aberantes qui compromettent la regression lineaire.

```{r}
library(corrplot)
library(factoextra)
library(FactoMineR)  
Data<-read.csv('Data-projetmodIA-2324.csv')

data_quant=Data[,c("nox_kg","so2_kg","pm10_kg","pm25_kg","co_kg","c6h6_kg","nh3_kg","ges_teqco2","ch4_t","co2_t","n2o_t")]
data_quant_scaled <- scale(log(data_quant))
data_scaled_df <- as.data.frame(data_quant_scaled)
```

```{r}
enlever_donnee_aber <- function(data_frame,columns) {
# Définir le facteur d'échelle interquartile (IQR)
iqr_factor <- 1.5
# Appliquer la règle des quantiles pour chaque colonne
for (col in columns) {
# Calculer les quantiles
q1 <- quantile(data_frame[[col]], 0.15)
q3 <- quantile(data_frame[[col]], 0.85)
# Calculer l'IQR
iqr <- q3 - q1
# Calculer les limites
lower_limit <- q1 - iqr_factor * iqr
upper_limit <- q3 + iqr_factor * iqr
# Supprimer les outliers
data_frame <- data_frame[data_frame[[col]] >= lower_limit & data_frame[[col]] <= upper_limit, ]
}
return(data_frame)
}
```

```{r}
data_scaled_df=enlever_donnee_aber(data_scaled_df,colnames(data_scaled_df))
```

## Modèle linéaire additif expliquant le gaz à effet de serre en fonction de tous les autres polluants

On a le modèle additif suivant que l'on peut ajuster sur R de la façon suivante

$ges_i = \theta_0 + \theta_1nox_i+\theta_2so2_i + \theta_3pm10_i + \theta_4pm25_i +\theta_5co_i + \theta_6c6h6_i + \theta_7nh3_i +\theta_8 ch4_i + \theta_9co2_i + \theta_10no2_i + \epsilon$\

```{r }
mod_ges=lm(formula=ges_teqco2~.,data=data_scaled_df)
summary(mod_ges)
```

Il est à noter que le test de nullité pour certaines variables telles
que c6h6_kg et co_kg présente une p-value supérieure à 0,05. Cela
pourrait suggérer la possibilité de les exclure du modèle afin de le
simplifier.

## Selection des variables explicatives

Nous allons maintenant simplifier le modèle en selctionnant les variables explicatives pertinentes

```{r}
library(leaps)
```

# Avec la méthode backward

```{r}
choixb<-regsubsets(ges_teqco2~.,data=data_scaled_df,nbest=1,nvmax=10,method="backward")
summary(choixb)
```

```{r}
plot(choixb,scale="bic")
plot(choixb,scale="adjr2")
plot(choixb,scale="Cp")
```

En utilisant la méthode Backward, tous les critères conduisent à la même
sélection de variables, celle pour laquelle nous avions formulé
l'hypothèse précédemment lors des tests de nullité.

Voici le modèle simplifié :

$ges_i = \theta_0 + \theta_1nox_i+\theta_2so2_i + \theta_3pm10_i + \theta_4pm25_i  + \theta_5nh3_i +\theta_6 ch4_i + \theta_7co2_i + \theta_8no2_i + \epsilon$

# Avec la méthode forward

Nous allons maintenant effectuer la même selection mais cette fois-ci avec la méthode pour vérifier la simplification possible du modèle.

```{r}
choixf<-regsubsets(ges_teqco2~.,data=data_scaled_df,nbest=1,nvmax=10,method="forward")
summary(choixf)
```

```{r}
plot(choixf,scale="bic")
plot(choixf,scale="adjr2")
plot(choixf,scale="Cp")
```

Tous les critères nous donnent le même résultat que la méthode backward pour simplifier le modèle ie retirer les variables Co et C6h6. Nous devons maintenant valider ce sous modèle.

# Validation des sous modèles

Nous allons maintenant valider si le sous modèle convient.

```{r}
reg_simpl=lm(formula=ges_teqco2~nox_kg+so2_kg+pm10_kg+pm25_kg+nh3_kg+ch4_t+co2_t+n2o_t,data=data_scaled_df)
anova(reg_simpl,mod_ges)
```

En effectuant un test de Fisher de sous model on obtient une pvaleur \>0.05 donc on ne rejette pas H0 et on peut simplifier le modèle additif en un sous modèle:

$ges_i = \theta_0 + \theta_1nox_i+\theta_2so2_i + \theta_3pm10_i + \theta_4pm25_i  + \theta_5nh3_i +\theta_6 ch4_i + \theta_7co2_i + \theta_8no2_i + \epsilon$
