---
title: "multi_linear_reg_alex"
author: "alexandre"
date: "2023-11-29"
output: html_document
---

```{r setup, include=FALSE}
knitr::opts_chunk$set(echo = TRUE)
```

## On importe les données et on les modifies
```{r}
library(corrplot)
library(factoextra)
library(FactoMineR)  
Data<-read.csv('Data-projetmodIA-2324.csv')

data_quant=Data[,c("nox_kg","so2_kg","pm10_kg","pm25_kg","co_kg","c6h6_kg","nh3_kg","ges_teqco2","ch4_t","co2_t","n2o_t")]
data_quant_scaled <- scale(log(data_quant))
data_scaled_df <- as.data.frame(data_quant_scaled)
```




## Modèle linéaire expliquant le gaz à effet de serre en fonction de tous les autres polluants



```{r }
mod_ges=lm(formula=ges_teqco2~.,data=data_scaled_df)
summary(mod_ges)
```

## Selection des variables explicatives

Nous allons maintenant simplifier le modèle en selctionnant les variables explicatives pertinentes
```{r}
library(leaps)
```


# Avec la méthode backward
```{r}
choixb<-regsubsets(ges_teqco2~.,data=data_scaled_df,nbest=1,nvmax=10,method="backward")
summary(choixb)
```

```{r}
plot(choixb,scale="bic")
plot(choixb,scale="adjr2")
plot(choixb,scale="Cp")
```
Pour la méthode backward nous pouvons simplfier

# Avec la méthode forward

```{r}
choixf<-regsubsets(ges_teqco2~.,data=data_scaled_df,nbest=1,nvmax=10,method="forward")
summary(choixf)
```
```{r}
plot(choixf,scale="bic")
plot(choixf,scale="adjr2")
plot(choixf,scale="Cp")
```



Ainsi pour la méthode forward l'on peut retenir le modèle complet sans les variables

# Validation des sous modèles
Par la suite nous garderons le modèle suivant :
(à ecrire complet sans les CO_kg et c6h6)

```{r}
reg_simpl=lm(formula=ges_teqco2~nox_kg+so2_kg+pm10_kg+pm25_kg+nh3_kg+ch4_t+co2_t+n2o_t,data=data_scaled_df)
anova(reg_simpl,mod_ges)
```

En effectuant un test de Fisher de sous model on obtient une pvaleur <0.05 donc on rejette H0 et on nepeut pas simplifier le modèle on va donc plsu décortiquer et regarder le step aic
