---
title: "MCA_alex"
author: "alexandre"
date: "2024-01-11"
output: pdf_document
---

```{r setup, include=FALSE}
knitr::opts_chunk$set(echo = TRUE)
```

## Réponse question 3

Dans cette question l'on cherche à effectuer une réduction de dimension pour les polluants et du type EPCI. Nous allons donc utiliser une MCA. Les polluants sont des variables quantitatvives nous avons donc besoin de discrétiser ces variables. Nous allons former un nombre finit d'intervale qui formeront les modalités des nouvelles variables qualitatives. Nous allons aussi retirer les valeurs aberrantes c'est à dire endehors des quantiles (voir boxplot) car en effet la MCA est sensible aux valeurs extrêmes, car elle vise à maximiser la variance des données. Les outliers, en raison de leur nature inhabituelle, peuvent influencer significativement la variance et ainsi biaiser les résultats de l'analyse.

```{r}
library(corrplot)
library(factoextra)
library(FactoMineR)  
Data<-read.csv('Data-projetmodIA-2324.csv')

data_quant=Data[,c("nox_kg","so2_kg","pm10_kg","pm25_kg","co_kg","c6h6_kg","nh3_kg","ges_teqco2","ch4_t","co2_t","n2o_t")]
data_quant_scaled <- scale(log(data_quant))
data_scaled_df <- as.data.frame(data_quant_scaled)
```

Fonction pour retirer les outliers à refaire! code d'un autre groupe pour dépanner

```{r}
enlever_donnee_aber <- function(data_frame,columns) {
# Définir le facteur d'échelle interquartile (IQR)
iqr_factor <- 1.5
# Appliquer la règle des quantiles pour chaque colonne
for (col in columns) {
# Calculer les quantiles
q1 <- quantile(data_frame[[col]], 0.15)
q3 <- quantile(data_frame[[col]], 0.85)
# Calculer l'IQR
iqr <- q3 - q1
# Calculer les limites
lower_limit <- q1 - iqr_factor * iqr
upper_limit <- q3 + iqr_factor * iqr
# Supprimer les outliers
data_frame <- data_frame[data_frame[[col]] >= lower_limit & data_frame[[col]] <= upper_limit, ]
}
return(data_frame)
}
```

Les données quantitatives sont enrichies en incluant la colonne avec la variable qualitative, puis les données quantitatives sont transformées en données qualitatives afin de réaliser une Analyse en Composantes Principales (MCA) à l'aide de FactoMineR.

```{r}
data_mca <- cbind(data_scaled_df,Data$TypeEPCI) # Ajout de la colonne avec typeEPCI

# Changement du nom de la nouvelle colonne 
colnames(data_mca)[colnames(data_mca) == "Data$TypeEPCI"] <- "TypeEPCI"
#On enlève les données aberrantes
data_mca = enlever_donnee_aber(data_mca,colnames(data_mca)[-c(12)]) #on enlève juste la colonne des types EPCI car qualitative

prepa_data_mca<-function(breaks,data_mca) {   
  # Breaks ==Choix du nombre d'intervales de découpe des variables quantitatives

  # Conversion des variables catégorielles en facteurs
  labels <- letters[1:breaks]
  for (col in names(data_mca)) {
    if (is.numeric(data_mca[[col]])) {
      data_mca[[paste0(col, "_discret")]] <- cut(data_mca[[col]], breaks = breaks,labels=labels)
    }
  }
  data_mca=data_mca[,c(names(data_mca)[12:length(names(data_mca))])]
  # Conversion des variables catégorielles en facteurs
  data_mca <- as.data.frame(lapply(data_mca, as.factor))
}
data_mca_3=prepa_data_mca(3,data_mca)
data_mca_4=prepa_data_mca(4,data_mca)
data_mca_5=prepa_data_mca(5,data_mca)
```

Ensuite, nous appliquons l'Analyse en Composantes Principales (MCA) à l'aide de la bibliothèque factoMineR, en variant les intervalles de découpage des données quantitatives en données qualitatives.

```{r}
# Réalisation de l'Analyse des Correspondances Multiples (MCA)
mca_result_3 <- MCA(data_mca_3, graph = FALSE)
mca_result_4 <- MCA(data_mca_4, graph = FALSE)
mca_result_5 <- MCA(data_mca_5, graph = FALSE)

# Affichage des résultats
plot(mca_result_3, axes = c(1, 2), choix = "ind",invisible='ind', habillage = "quali",title = "MCA avec découpage des données en 3 intervalles")
plot(mca_result_4, axes = c(1, 2), choix = "ind",invisible='ind', habillage = "quali",title = "MCA avec découpage des données en 4 intervalles")
plot(mca_result_5, axes = c(1, 2), choix = "ind",invisible='ind', habillage = "quali",title = "MCA avec découpage des données en 5 intervalles")
```

L'analyse des résultats de la MCA révèle une structure significative lorsque les variables sont regroupées selon un découpage en trois intervalles. Dans ce scénario, les variables partageant le même découpage d'intervalles présentent un regroupement cohérent, suggérant une association claire entre ces catégories.

Les deux premiers axes principaux de l'Analyse en Composantes Principales (MCA) capturent un pourcentage significatif de la variance totale, avec des valeurs respectives de 27% et 17%. Ces résultats indiquent que ces axes fournissent une représentation robuste des relations entre les variables, soulignant des patterns structurés dans les données.

Cependant, lorsqu'on effectue un découpage en un plus grand nombre d'intervalles, les pourcentages associés aux axes principaux diminuent, suggérant une dispersion accrue des données. Cela peut être interprété comme une indication que le découpage en trois intervalles offre une simplification pertinente, condensant l'information tout en préservant la structure sous-jacente, tandis qu'un découpage plus fin pourrait introduire du bruit ou de la complexité excessive.

En résumé, l'analyse suggère que le découpage en trois intervalles optimise la représentation des variables, offrant une compréhension significative des relations dans les données, tandis qu'un découpage plus fin pourrait conduire à une perte de clarté et à une dilution de l'information utile.
